【裁判字號】    92,易,507
【裁判日期】    920910
【裁判案由】    背信
【裁判全文】
臺灣屏東地方法院刑事判決                          九十二年度易字第五七號
    公  訴  人  臺灣屏東地方法院檢察署檢察官
    被      告  丙○○
               原名：鍾政夫.
右被告因背信案件，經檢察官提起公訴（九十二年度偵字第二七一號），本院判決如
左：
    主  文
丙○○連續為他人處理事務，意圖為自己不法之利益，而為違背其任務之行為，致生
損害於本人之財產，處有期徒刑捌月。
    事  實
一、丙○○原係代書，以代辦土地移轉、設定抵押登記為業。於民國八十七年三、四
    月間某日，受丁○○○及其子戊○○之委託，代為出售戊○○所有坐落於屏東縣
    內埔鄉○○段第二二七地號房屋。丙○○明知其為丁○○○、戊○○處理事務之
    人，不得有損害丁○○○、戊○○利益之行為，詎因其於八十五年五月三日、十
    一月二十九日，分別向乙○○借款三十五萬元未還，經濟狀況不佳，竟意圖為自
    己不法利益之概括犯意，未經丁○○○、戊○○之同意，先於八十七年四月十三
    日，持丁○○○交辦之印鑑證明、身分證、土地所有權狀，以戊○○借款為由，
    設定債權額為八十五萬元之抵押權予乙○○，作為其個人積欠乙○○借款之擔保
    ；復於八十七年五月十一日至十四日陸續以其個人名義向甲○○借款六萬元、三
    十萬元、四十五萬元，再於八十七年五月十八日持上開證件，以戊○○、鍾政夫
    （即丙○○）借款為由，辦理債權額為九十六萬元之抵押權予甲○○，作為其個
    人積欠甲○○借款之擔保，而為違背其任務之行為，致生損害於戊○○之財產，
    卻未交付任何款項予丁○○○、戊○○。嗣經鍾濟榮（戊○○之弟，戊○○將係
    爭房地過戶予其弟鍾濟榮）對乙○○、甲○○向本院提起塗銷抵押權登記訴訟，
    於八十七年九月九日當庭和解，乙○○、甲○○同意將上開抵押權登記予以塗銷
    。
二、案經丁○○○訴請台灣屏東地方法院檢察署偵查起訴。
    理  由
一、訊據被告丙○○矢口否認有上開犯行，辯稱：八十五年間我有陸續向乙○○借錢
    ，到年底結算大約欠他三百萬元，有開本票給他，我有一塊土地在長治鄉，我將
    這塊土地過戶給乙○○抵債，所以我沒有欠他錢了，根本沒有三十五萬元未還而
    將告訴人土地設定抵押權給他的事情，甲○○是做地下錢莊的，我向甲○○的老
    闆借款六萬元、三十萬元及四十五萬元都不用設定，所以沒有辦抵押權，我借到
    上開款項後第五天，告訴人來我家要我幫忙借錢，我就對甲○○老闆說告訴人要
    借錢的事，甲○○老闆說不認識告訴人，要我做連帶保證人，我就將系爭土地設
    定總共九十六萬元的抵押，包含告訴人的十五萬元，以及之前我欠的錢，甲○○
    的老闆後來沒有放款，我才沒有拿十五萬元給告訴人云云。
二、經查：右開事實，業據告訴人丁○○○及被害人戊○○迭於偵查及本院審理中指
    訴綦詳，核與證人乙○○於偵查中證稱「鍾政夫（即被告丙○○）與我接洽，八
    十七年四月十七日設定給我，因鍾政夫之前欠我一百多萬元，當時一百多萬元是
    我拿出來要與他購買內埔鄉○○段四十地號土地，而該地是公家的地，尚未放領
    給承租人，我知道後要他還一百十萬元，他叫我去他家，他會還錢，我過去，是
    八十七年四月初，他已準備好內埔鄉○○段二二七地號土地說要設定一百萬元抵
    押權給我，我問說不是你的土地地主戊○○是否同意，他說是與他當兄弟，沒有
    問題後來就去辦理」（見八十七年度偵字第四七四六號卷宗第三十四頁反面、三
    十五頁）、「‧‧‧提出八十五年十一月二十九日、八十五年五月三日面額均為
    三十五萬元之本票，前述借給丙○○的七十萬元，當中五十萬元是我女兒提供給
    我的，二十萬元是我的錢」（見九十二年度偵字第二七一號卷宗第一百頁），及
    證人甲○○於偵查中證稱「八十七年五月十一日至八十七年五月十四日陸續借款
    給他（指被告）八十七萬元，他說他有一塊地四分，可以設定抵押權給我，我們
    找代書，代書說該地鍾政夫早在八十四年間即已賣掉，後來找鍾政夫，他說他另
    外有一塊地，即是本件的土地，他說戊○○是他親戚，見他提出委託書，表示他
    有權全權處理。
    （問：是被告要借錢還是戊○○要借錢？）是被告自己要借，他說他急用」（見
    八十七年度偵字第四七四六號卷宗第三五、三六頁）等語，大致相符，並有同意
    書一份，及被告所開立，面額三十五萬元發票日分別為八十五年五月三日及八十
    五年十一月二十九日之本票二張，及面額六萬元發票日八十七年五月八日、面額
    三十萬元發票日八十七年五月十一日、面額四十五萬元發票日八十七年五月十二
    日之本票各一張在卷可稽，況被告於檢察官初訊時即供稱「八十六年間告訴人就
 說要賣房子，因已有抵押權，未繳利息，怕被法院拍賣，叫我幫她找買主，她叫
    我去找第二順位設定多少沒有關係，我有找到一位金主，我要向他借一百萬元，
    但他說該房地沒有價值，就不放款，後來我向告訴人說設定第三順位，她說要拍
    賣的房子沒有關係，我就借七十萬元，設定九十六萬元抵押權，我未向金主拿錢
    ，因我之前就欠金主七十萬元，我要設定前有經告訴人同意。（問：
    為何別人的土地房屋會讓你無償設定抵押去借錢？）我說二個月就塗銷」等語（
    見八十七年度偵字第四七四六號卷宗第十九頁反面），若被告未曾積欠乙○○、
    甲○○七十五萬元及八十一萬元，何需開立上開面額之本票供乙○○、甲○○收
    執？若被告果已清償所有欠款，上開本票應不會還在乙○○、甲○○持有中，是
    被告將告訴人之子戊○○所有之不動產設定抵押權與乙○○、甲○○，用以擔保
    自己之借款之事實，堪以認定，其上開所辯，均為卸責之詞，不足採信。被告前
    開行為致使戊○○之土地權利受損，是被告有意圖為自己不法之利益，而為違背
    其任務之行為，致生損害於戊○○之財產至明。
三、查被告丙○○為他人處理事務之人，意圖為自己不法之利益，而為違背其任務之
   行為，致生損害於本人之財產，核其所為，係犯刑法第三百四十二條第一項之背
    信罪。核被告所為將他人不動產二次設定抵押之行為，時間緊接，所犯罪名相同
    ，顯係出於概括之犯意為，為連續犯，依刑法第五十六條之規定以一罪論，並加
    重其刑。爰審酌被告以代書為業，對於處理土地交易有專業知識，卻利用此等知
    識屢次違背委託，圖謀私立（其於八十五年間，亦因背信案件經台灣高等法院高
    雄分院以八十七年度上易字第一二八號判處有期徒刑四月確定，於八十八年七
    月二十五日執行完畢，未構成累犯），致生損害於委託人之財產，犯罪後復飾詞
    狡辯，態度欠佳等一切情狀，量處如主文所示之刑，以示懲儆。
據上論斷，依刑事訴訟法第二百九十九條第一項前段，刑法第五十六條、第三百四十
二條第一項，罰金罰鍰提高標準條例第一條前段，判決如主文。
本案經檢察官郭俊男到庭執行職務。
中      華      民      國    九十二    年      九      月      十      日
                                    臺灣屏東地方法院刑事第四庭
                                        審判長法  官簡志瑩
                                              法  官陳松檀
                                              法  官陳姵君
右正本證明與原本無異。
如不服本判決應於收受本判決送達後十日內向本院提出上訴書狀，其未敘述上訴理由
者，並得於提起上訴後十日內向本院補提理由書狀（均須按他造當事人之人數附繕本
 ）「切勿逕送上級法院」
                                              書記官 許倬維
中      華      民      國      九十二    年    九    月       十       日
附錄論罪法條：
中華民國刑法第三百四十二條
 (背信罪)
為他人處理事務，意圖為自己或第三人不法之利益，或損害本人之利益，
而為違背其任務之行為，致生損害於本人之財產或其他利益者，處五年以
下有期徒刑、拘役或科或併科一千元以下罰金。
前項之未遂犯罰之。


司法院資訊處製作；財團法人民間司法改革基金會備份。
